【裁判字號】    89,上易,193
【裁判日期】    890331
【裁判案由】    業務侵占
【裁判全文】
臺灣高等法院高雄分院刑事判決                    八十九年度上易字第一九三號
    上訴人
    即被告    甲○○
右上訴人因業務侵占案件，不服臺灣高雄地方法院八十八年度易字第三九六四號中華
民國八十八年十二月八日第一審判決（起訴案號：臺灣高雄地方法院檢察署八十八年
度偵字第一四三五一號），提起上訴，本院判決如左：
      主      文
上訴駁回。
甲○○緩刑年。
      事實及理由
一、本案經本院審理結果，認第一審判決認事、用法及量刑均無不當，應予維持，並
    引用第一審判決書記載之事實、証据及理由如附件。
二、本院審理時上訴人甲○○仍坦承有侵占公司之財貨共約十六萬元等語不諱（見八
    十九年三月一日、廿八日本院訊問及審判筆錄），足見上訴人甲○○確有侵占犯
    行，其上訴指摘原判決量刑過重，為無理由，應予駁回。
三、查上訴人甲○○並無前科未曾受有期徒刑以上刑之宣告，此有其刑案資料查註記
    錄表可稽，上訴人甲○○嗣後已與告訴人公司和解，告訴人公司已表示不再追究
    ，此有八十九年三月廿日訊問筆錄可憑，上訴人甲○○經此次偵、審程序及判刑
    教訓，當知所警惕而無再犯之虞，本院認其所宣告之刑，以暫不執行為適當，爰
    併予宣告緩刑三年，以啟自新。
三、據上論斷，應依刑事訴訟法第三百七十三條、第三百六十八條，刑法第七十四條
    第一款判決如主文。
本案經檢察官林應華到庭執行職務。
中      華      民      國    八十九    年     三     月     卅一     日
                              臺灣高等法院高雄分院刑事第八庭
                                  審判長法官  郭雅美
                                        法官  謝宏宗
                                        法官  張盛喜
右正本證明與原本無異。
不得上訴。
                                      書記官  鄭翠芬
中    華    民    國     八十九     年       四       月      六        日
附錄本判決論罪之法條：
刑法第三百三十六條第二項
對於業務上所持有之物，犯前條第一項之罪者，處六月以上五年以下有期徒刑，得併
科三千元以下罰金。
                                                                        Ｆ
附件：
臺灣高雄地方法院刑事判決                        八十八年度易字第三九六四號
    公  訴  人  臺灣高雄地方法院檢察署檢察官
    被      告  甲○○  男三十四歲（民國○○○年○月○日生）
                        身分證統一編號：Ｓ一二五四六一七號
                        住高雄縣鳳山市○○路二七六之一號
右列被告因業務侵占案件，經檢察官提起公訴 (八十八年度偵字第一四三五一號），
本院判決如左：
    主  文
甲○○連續意圖為自己不法之所有，而侵占業務上所持有之物，處有期徒刑拾月。
    事  實
一、甲○○自民國八十七年六月一日起，受僱設於台中市○○區○○路二段二六四號
    誠石實業股份有限公司（下稱誠石公司），擔任誠石公司高雄營業處業務員，負
    責推廣誠石公司行動電話銷售、送貨及收取貨款事務，為從事業務之人。竟於任
    職期間內，基於意圖為自己不法所有之概括犯意，於附表所示時間，連續在誠石
    公司高雄營業處，以附表所示方式，侵占業務上持有附表所示物品。嗣於八十七
    年十二月一日無故離職，誠石公司始知悉上情。
二、案經誠石公司訴請台灣高雄地方法院檢察署檢察官偵查起訴。
    理  由
一、訊據被告甲○○固對於右揭時、地，擔任告訴人誠石公司業務員，負責推廣告訴
    人行動電話銷售、送貨及收取貨款事務，並分別於附表編號一、二、三、四及五
    所示時間，因業務推廣而持有同編號之行動電話及配件，暨於附表編號六所示時
    間，因業務而收取屬於告訴人之貨款，而於八十七年十二月一日無故離職等情供
    承不諱，惟否認有何業務侵占犯行，辯稱：附表編號一至五所示行動電話及配件
    ，應已返還告訴人之倉庫管理人員或會計人員。因告訴人積欠八十七年十一月及
    十二月薪資未給付，故於收取上開三萬六千元貨款後，即以電話與告訴人代表人
    宮敬程聯絡，經徵得代表人同意以上開收取貨款抵付應給付之薪資，伊並未侵占
    附表所示物品云云。經查：
（一）被告如何於上揭時、地，利用業務上持有告訴人貨物及貨款機會，而侵占如附
      表所示物品等情，迭據告訴代理人王德岳於偵、審中指述綦詳，已徵被告侵占
      告訴人如附表所示貨物。又被告對於持有附表所示貨物及貨款等情，業如上述
      ，顯見附表所示物品，均為被告業務上持有之物無訛。而按被告關於持有上開
      物品之去向，迄今非惟無法指明，即參酌被告於審理中供稱：關於持有上開物
      品流向乙節，前後陳述不一，先則供稱：「．．這些英文手機．．不知是否交
      還公司」云云；繼則供稱：「．．這些物品，我有還倉管．．我之後不是交還
      倉管便是還給會計」（見本院八十八年十月二十日審判筆錄）云云；再則供稱
      ：「這些東西是我簽收拿到的，但目前不知物品去向」、「．．我無法提出證
      明說（明）貨物流向」（見本院八十八年十一月二十四日審判筆錄）等語，顯
      見被告辯稱：附表所示行動電話等物，業已交還告訴人倉管或會計人員云云，
      係屬卸責之詞，洵不足採。再被告固於偵查中辯稱：附表所示行動電話，均係
      告訴人庫存短少，帳目未明所致云云。惟觀卷附行動電話及配件出貨單上出貨
      別欄，均載明「借出」，並有被告簽名是認等情，足徵上揭行動電話等物，均
      係被告具名借出，以供推廣業務所用，是被告以上揭情詞置辯，亦不可採。
（二）又被告固辯稱：因告訴人積欠八十七年十一月及十二月薪資未給付，故於收取
      上開三萬六千元貨款後，即以電話與告訴人代表人聯絡，並獲得代表人同意，
      以伊收取貨款抵銷積欠薪資云云。惟為告訴代理人到庭所堅決否認，則被告所
      辯是否可採，已屬可疑！而按被告於八十七年十一月十八日，即收取客戶唐嘉
    光貨款，且於八十七年十二月一日，即無故離職等情，業據被告供明在卷，復
      據告訴代理人指述如上，堪可認定。換言之！被告於八十七年十一月十八日，
      縱使欲以告訴人應付薪資與伊收取貨款主張相互抵銷，稽之上情參酌以觀，被
      告至多僅得主張抵銷八十七年十一月份應領薪資，洵可推定。乃被告竟以上揭
      情詞置辯，自非可採。況被告於審理中，就收取之貨款流向，先則辯稱：三萬
      六千元是誠石公司之董事長答應抵付積欠伊之薪資；繼則辯稱：伊忘記將款項
      交還公司（見本院八十八年十月二十日審判筆錄）云云；再則辯稱：伊無法提
      出告訴人董事長同意以積欠薪資抵付貨款之證明（見本院八十八年十一月二十
      四日審判筆錄）云云，足徵被告所辯：告訴人代表人於電話中，同意被告以收
      取之貨款與告訴人積欠之薪資相互抵銷云云，洵非可採。末者，被告持有或收
      取告訴人貨物及貨款等情，復有告訴人提出出貨單七紙、客戶唐嘉光繳付貨款
      聲明書一紙、存證信函及掛號回執各一件（以上均影本）在卷可稽。綜上，被
      告侵占業務上持有之貨物及款項事證明確，犯行堪以認定。
二、按被告擔任告訴人業務員，負責推廣告訴人行動電話銷售、送貨及收取貨款事務
    ，核為從事業務之人，就其業務上持有之物品及收取貨款，予以侵占入己，係犯
    刑法第三百三十六條第二項之業務侵占罪。被告先後六次侵占犯行，時間相接，
    手法相同，所犯為同一構成要件之罪名，顯係基於概括犯意為之，屬刑法第五十
    六條之連續犯，應以一罪論，並加重其刑。爰審酌被告係民國五十四年二月十日
    生，業據被告供明在卷，行為時，屬年輕力壯階段，其受僱於告訴人，應努力工
    作，獲取合理報酬，竟意圖獲取不法財物，趁業務之便侵占自己持有告訴人之貨
    物及貨款，非惟違悖職業道德，亦有負告訴人信任，所為惡性不輕，侵占附表所
    示貨物及款項合計十六萬，亦據告訴人代理人敘明在卷，所生財物損害不小，迄
    今未與告訴人達成和解，賠償民事損害。暨念被告並無犯罪前科紀錄，有台灣高
    雄地方法院檢察署刑案資料查註紀錄表、被告全國前案紀錄表在卷可稽，素行良
    好，且於偵、審中就行為事實，供承不諱，態度良好等一切情狀，量處如主文所
    示之刑。
據上論斷，應依刑事訴訟法第二百九十九條第一項前段，刑法第五十六條、第三百三
十六條第二項，罰金罰鍰提高標準條例第一條前段，判決如主文。
本案經檢察官黃俊嘉到庭執行職務。
中      華      民      國    八十八    年      十二    月      八      日
                                  臺灣高雄地方法院刑事庭
                                      法  官    李  昭  彥
右正本證明與原本無異。
如不服本判決，應於判決送達後十日內，向本院提出上訴狀。
                                      書記官    李  良  倩
中      華      民      國    八十八    年      十二    月      八      日
附錄本判決論罪科刑主要法條：
刑法第三百三十六條第二項：
  對於業務上所持有之物，犯前條第一項之罪者，處六月以上五年以下有期徒刑，得
  併科三千元以下罰金。
附表：（新台幣）
┌──┬────┬───────────┬──────┬──────┐
│編號│侵    占│  侵    占  物    品  │侵占方式    │ 備      考 │
│    │時    間│                      │            │            │
├──┼────┼───────────┼──────┼──────┤
│一  │民國八十│ＭＯＴＯＲＯＬＡ九二八│利用業務推廣│侵占物迄未歸│
│    │七年十月│型英文主機原廠鋰電池及│機會向誠石實│還誠石實業股│
│    │十二日某│旅行充電器一組        │業股份有限公│份有限公司  │
│    │時      │                      │司以借出方式│            │
│    │        │                      │取得左列物品│            │
│    │        │                      │持有，而予侵│            │
│    │        │                      │占          │            │
├──┼────┼───────────┼──────┼──────┤
│二  │民國八十│ＭＯＴＯＲＯＬＡ九二八│同        右│同        右│
│    │七年十月│型英文主機原廠鋰電池及│            │            │
│    │三十日某│旅行充電器二組、同型中│            │            │
│    │時      │文主機原廠鋰電池及旅行│            │            │
│    │        │充電器二組、ＮＯＫＩＡ│            │            │
│    │        │五一三０型主機原廠氫電│            │            │
│    │        │池及旅行充電器一組    │            │            │
├──┼────┼───────────┼──────┼──────┤
│三  │民國八十│ＭＯＴＯＲＯＬＡ九二八│同        右│同        右│
│    │七年十一│型英文單主機一台、同型│            │            │
│    │月三日某│英文主機原廠鋰電池及旅│            │            │
│    │時      │行充電器一組          │            │            │
│    │        │                      │            │            │
│    │        │                      │            │            │
│    │        │                      │            │            │
├──┼────┼───────────┼──────┼──────┤
│四  │民國八十│ＭＯＴＯＲＯＬＡ九二八│同        右│同        右│
│    │七年十一│型英文單主機一台      │            │            │
│    │四日某時│                      │            │            │
│    │        │                      │            │            │
│    │        │                      │            │            │
│    │        │                      │            │            │
│    │    │                      │            │            │
├──┼────┼───────────┼──────┼──────┤
│五  │民國八十│ＭＯＴＯＲＯＬＡ九二八│同        右│同        右│
│    │七年十一│型英文單主機一台、同型│            │            │
│    │六日某時│英文主機原廠鋰電池及旅│            │            │
│    │        │行充電器一組          │            │            │
│    │        │                      │            │            │
│    │        │                      │            │            │
│    │        │                      │            │            │
├──┼────┼───────────┼──────┼──────┤
│六  │民國八十│三萬六千元            │利用業務上收│未返還誠石實│
│    │七年十一│                      │取誠石實業股│業股份有限公│
│    │十八日某│                      │份有限公司客│            │
│    │時      │                      │戶應收帳款機│            │
│    │        │            │會，予以侵占│            │
│    │        │                      │            │            │
│    │        │                      │            │            │
└──┴────┴───────────┴──────┴──────┘


司法院資訊處製作；財團法人民間司法改革基金會備份。
